臺灣高等法院民事判決　　　　　　　　96年度上更(一)字第17號
上　訴　人　中華電信股份有限公司
法定代理人　呂學錦
訴訟代理人　莊明翰律師
　　　　　　陳伯英律師
被　上訴人　歐春月
訴訟代理人　洪堯欽律師
複 代 理人　劉健右律師
上列當事人間請求拆屋還地等事件，上訴人對於民國94年5月18
日臺灣基隆地方法院93年度訴字第257號第一審判決提起上訴，
經最高法院第1次發回更審，本院於民國100年3月30日言詞辯論
終結，判決如下：
    主    文
原判決關於命上訴人拆除如附圖所示甲部分之建物並返還該部分
之土地部分，及該部分假執行之宣告，暨訴訟費用之裁判均廢棄
。
上廢棄部分，被上訴人在第一審之訴及其假執行之聲請均駁回。
其餘上訴駁回。
第一、二審及發回前第三審訴訟費用由上訴人負擔五分之二，餘
由被上訴人負擔。
    事實及理由
一、上訴人法定代理人原為賀陳旦，嗣於民國(下同)97年9月11
    日變更為呂學錦，上訴人並提出經濟部函及公司變更登記表
    依法聲明承受訴訟(見本院上更一字卷一第284頁至286頁)，
    經核無不合，應予准許。
二、被上訴人主張：坐落基隆市○○區○○段第1015號土地（下
    稱系爭土地）為伊所有，上訴人無權占用系爭土地如附圖所
    示甲、乙二部分，面積計達110.89平方公尺，其中附圖所示
    甲部分面積70.15平方公尺之土地上，有上訴人門牌號碼為
    基隆市○○路183號地上四層、地下一層之建物（下稱系爭
    建物），約占該建物總面積6分之1，附圖所示乙部分面積40
    .74平方公尺，則為其圍牆內之空地。上訴人既有前揭無權
    占用之事實，伊自得本於物上請求權及不當得利之法律關係
    ，暨按土地法之相關規定，以年租金率10％為計算該地租金
    之標準而為請求，爰起訴請求命上訴人將系爭建物拆除，並
    返還系爭土地如附圖所示甲、乙部分之土地，及給付自90年
    5月1日起至94年4月30日止，相當於租金之不當得利新臺幣
    （下同）7萬9,232元本息，暨自94年5月1日起至拆屋還地之
    日止，按月給付1,626元之判決(被上訴人請求之不當得利逾
    上開本息部分，經原審為其敗訴之判決，未據其聲明不服，
    已告確定)。並於本院答辯聲明：上訴駁回。
三、上訴人則辯以：
(一)伊所有之系爭建物原經鑑界無訛，始於80年間，在伊自己所
    有之土地範圍內興建完成。內政部於88年間辦理地籍重測時
    ，竟因位移現象，而肇生本件於重測後上訴人無權占用系爭
    土地之紛爭，此原非兩造事前所得預期；又系爭建物之造價
    遠高於系爭土地之價值，且系爭建物坐落在系爭土地上之結
    構體6分之1如遭拆除，必致建物整體毀損而不堪使用，伊亦
    難再於基隆地區尋覓備料囤放場所，而影響基隆地區之通信
    品質與服務，故被上訴人拆屋還地之請求，亦屬權利濫用；
    另本件應有民法第227條之2情事變更原則之類推適用，請另
    為增、減其給付或變更其他原有之效果之判決，就伊所應給
    付之不當得利予以酌減。
(二)依司法院大法官347號解釋所示「按依土地法第46條之1至46
    條之3之規定所為地籍圖重測，純為地政機關基於職權提供
    土地測量技術上之服務，初無增減人民私權利之效力」意旨
    ；復參最高法院60年度臺上字第3539號判決所示：「上訴人
    房屋建於訟爭土地修正測量之前，依當時界址僅使用訟爭土
    地0.0002公頃，其餘部分均建在其所有第254號地上，有鑑
    定圖可考，則就此部分房屋，自非無權占有，能否因以後修
    正測量界址變動而命拆屋還地，不無斟酌餘地」意旨，上訴
    人之系爭建物，自不能指為無權占有被上訴人之系爭土地。
    被上訴人請求拆屋還地，並非有據。
(三)上訴人並非無權占有被上訴人之系爭土地，被上訴人縱以其
    地籍圖重測後之系爭土地所有權界址確定，充其量僅屬越界
    使用問題。按鄰地所有人知悉土地所有人越界建屋而不提出
    異議者，依民法第796條但書規定，尚且得請求土地所有人
    購買越界部分土地，舉重以明輕，不知情而得請求移去及變
    更建物之鄰地所有人，當然更不得請求土地所有人移去或變
    更建物而請求其以相當之價額購買越界部分之土地，此復有
    最高法院83年台上字第2701號判決意旨可參。是被上訴人請
    求拆屋還地，係屬不應准許。
(四)上訴人否認使用系爭土地上甲、乙部分為無權占用，最高法
    院發回意旨中亦已陳明兩造自始均認為非無權占有，且地籍
    圖重測後所生之界址變動，並不影響客觀所有權之減少或增
    加，大法官著有解釋。則被上訴人以上訴人無權占有為由請
    求返還不當得利，於法亦不應准許。原審依被上訴人之主張
    而為上訴人拆屋還地及給付不當得利之判決，均嫌違誤，應
    已無可維持。
(五)於本院上訴聲明：(一)原判決不利於上訴人部分廢棄；(二)上廢
    棄部分，被上訴人在第一審之訴及其假執行聲請均駁回。
四、兩造不爭執之事實（見本院96年2月27日準備程序筆錄、100
    年3月30日言詞辯論筆錄，本院上更一字卷一第23頁背面、
    本院上更一字卷二第161頁背面）
(一)系爭土地確為被上訴人所有，有被上訴人提出之土地登記謄
    本附卷為憑（見原審卷第8頁）。
(二)上訴人所有系爭地上4層、地下1層建物，係80年4月19日建
    竣，占用被上訴人所有系爭土地如附圖所示甲部分面積為
    70.15平方公尺；另其圍牆內之空地則占用被上訴人所有系
    爭土地如附圖所示乙部分面積為40.74平方公尺，共計110.
    89平方公尺，有被上訴人提出之系爭建物登記謄本（見原審
    卷第9頁）在卷可按，復經原審會同內政部土地測量局至現
    場勘測屬實（見原審卷第51頁至61頁、152頁至159頁之勘驗
    筆錄及現場照片、160頁至163頁之鑑定圖）。
(三)88年間因內政部辦理地籍重測後，致系爭建物占用被上訴人
    所有之系爭土地，上訴人曾提起確定界址事件之訴訟，惟遭
    法院判決敗訴確定，有臺灣基隆地方法院91年度基簡字第20
    2號、同院92年度簡上字第42號民事判決可稽（見原審卷第3
    3頁至40頁）。
五、本院於96年2月27日得兩造同意協議簡化並整理之爭點為（
    見本院同上筆錄）：
(一)上訴人是否無權占有系爭土地？被上訴人請求上訴人拆屋還
    地，有無理由？
(二)若被上訴人得請求拆屋還地，本件是否另構成權利濫用或情
    事變更？
(三)上訴人有無因占有系爭土地而不當得利？
六、本院論斷如下：
(一)按所有人對於無權占有或侵奪其所有物者，得請求返還之，
    民法第767條前段定有明文。經查系爭土地確為被上訴人所
    有，且上訴人所有系爭地上4層、地下1層建物，係80年4月
    19日建竣，占用被上訴人所有系爭土地如附圖所示甲部分面
    積為70.15平方公尺；另其圍牆內之空地則占用被上訴人所
    有系爭土地如附圖所示乙部分面積為40.74 平方公尺，共計
    110.89平方公尺。88年間因內政部辦理地籍重測後，致系爭
    建物占用被上訴人所有之系爭土地，上訴人曾提起確定界址
    事件之訴訟，惟遭法院判決敗訴確定等事實，為兩造所不爭
    ，並有被上訴人提出之土地登記謄本（見原審卷第8頁）、
    系爭建物登記謄本（見原審卷第9頁）、原法院91年度基簡
    字第202號、92年度簡上字第42號民事判決（見原審卷第33
    頁至40頁）在卷可稽，復經原審會同內政部土地測量局至現
    場勘測屬實（見原審卷第51頁至61頁、152頁至159頁之勘驗
    筆錄及現場照片、160頁至163頁之鑑定圖），堪信為真實，
    已如上述。則本件被上訴人既為系爭土地之所有權人，上訴
    人占有使用系爭土地如附圖所示甲、乙二部分，復未能舉證
    有何占有權源，則被上訴人本於所有權人之地位，依上開規
    定，請求上訴人拆除如附圖所示甲部分之系爭房屋，並請求
    返還如附圖所示甲、乙部分之土地，固非無據。
(二)惟上訴人則以伊無權占用係因情事變更所致，且被上訴人請
    求拆屋還地係屬權利濫用、違反誠信原則等語置辯，經查：
  1.按「契約成立後，情事變更，非當時所得預料，而依其原有
    效果，顯失公平者，當事人得聲請法院增、減其給付或變更
    其他原有效果」、「前項規定，於非因契約所發生之債，準
    用之」，為民法第227條第1、2項所明定。次按依土地法第
    46 條之1至46條之3之規定所為地籍圖重測，純為地政機關
    基於職權提供土地測量技術上之服務，將人民原有土地所有
    權範圍，利用地籍調查及測量等方法，將其完整正確反映於
    地籍圖，初無增減人民私權之效力(司法院大法官374號解釋
    意旨參照)。再按鄰地所有人知悉土地所有人越界建屋而不
    提出異議者，依民法第796條但書之規定，尚且得請求土地
    所有人購買越界部分之土地，舉重以明輕，不知情而得請求
    移去或變更建物之鄰地所有人，當然更得不請求土地所有人
    移去或變更建物而請求其以相當之價額購買越界部分之土地
    。查上訴人辯稱：伊所有之系爭建物，原經鑑界無訛，始於
    80年間，在自己所有之土地範圍內興建完成，內政部於88年
    間辦理地籍重測時，竟因位移現象，而肇生本件於重測後無
    權占用系爭土地之結果，惟此非兩造事前所得預期等語。被
    上訴人於原審亦陳明：「約在七十幾年間向國有財產局購買
    ，當時有測量過，並沒有他人占用，後來省政府重測，才知
    道被他人占用，因界址有移動」等語（見原卷第44頁）。揆
    諸首揭說明，上訴人所占用系爭土地如附圖所示甲、乙部分
    ，兩造自始均認為非無權占有，揆之上開說明，尚難因嗣後
    地籍重測，界址變動，即可命上訴人拆屋還地。是上訴人占
    有系爭土地自始既非無權占有，被上訴人縱以其地籍圖重測
    後之系爭土地所有權為其所有，並經原法院就該確認界址事
    件判決被上訴人勝訴確定，充其量僅屬上訴人越界使用問題
    ，被上訴人依法儘可以相當之價額請求購買該越界部分土地
    ，顯不得遽行請求拆屋還地。而上訴人於本院審理期間，亦
    確曾主動要求被上訴人協調擬向以每坪8萬元價購系爭越界
    部分土地110.89平方公尺(合33.54坪)，惟為被上訴人所拒(
    見本院上更一字卷一第107頁背面)，並要求上訴人需以780
    萬元一次購買除系爭土地外包括被上訴人所有之全部為機關
    用地93.5996坪之土地，否則不同意價購(見本院上更一字卷
    二第98頁背面，本院100年3月7日準備程序筆錄)，惟查系爭
    土地公告現值迄至100年1月止，已由起訴時之每平方公尺1
    萬5,000元(以1坪約0.3025平方公尺計算，約每坪4萬9,587
    元)調降為每平方公尺7,330元(以1坪約0.3025平方公尺計算
    ，約每坪2萬4,131元)，此有土地登記簿謄本足憑(見原審卷
    第8頁、本院上更一字卷二第104頁、105頁)，依此計算，上
    訴人越界占有之系爭土地總價值如以起訴時公告現值計算僅
    166萬3,3 50元(15,000元/平方公尺×110.89平方公尺=1,66
    3,350元)，被上訴人非但拒絕上訴人同意以高於公告現價甚
    多之每坪8萬元價購系爭土地，甚或要求上訴人除系爭土地
    外，包括被上訴人所有之全部為機關用地93.5996坪土地均
    須同時價購，且被上訴人所要求價購之總價額甚且高達780
    萬元，約每坪8萬3,334元(7,800,000元÷93.5996坪≒83,33
    4元/坪)顯高於起訴時或目前即100年1月之公告現值每坪2
    萬4,131元或4萬9,587元甚多，故被上訴人上開要求，尚難
    認屬正當權利之行使。
  2.被上訴人雖又陳稱：伊於78年，即向主管機關申請建造執照
    ，在伊之土地上興建房屋，以充分利用系爭土地云云（見更
    審前本院上字卷第49頁），然系爭土地之地號為基隆市○○
    區○○段第1015號，而依被上訴人所提出之其向基隆市政府
    工務局申請之建造執照所示，被上訴人興建房屋之地點為：
    暖暖區○○段八堵南小段220-17、220-23、220-48、220-65
    、220-67號」（見原審卷第87頁、更審前本院上字卷第53頁
    ），再參酌被上訴人所提出之系爭土地登記謄本，其他登記
    事項中記載：「分割：自220-36。重測前；八堵段八堵南小
    段220-51地號」（見原審卷第8頁、15頁、更審前本院上字
    卷第56頁）。系爭土地(無論是舊地號220-51或220-36）顯
    非被上訴人所提出之建造執照上建築地點地號220-17、220-
    23、220-48、220-65或220-67等筆土地。且查被上訴人現有
    之系爭1015地號土地，依土地登記謄本記載(見本院上更一
    字卷二第104頁)，係於87年7月4日以「拍賣」為原因，於87
    年7月22日登記所有權，該地號分割自220-36，地籍圖重測
    前為220- 51地號，重測登記日期為90年5月3日。又該1015
    地號土地，其都市計劃使用分區為「機關用地」，而非「住
    宅用地」，有土地使用分區證明書可證(見本院上更一字卷
    一第44頁)，足證被上訴人斷不可能在78年間向建管機關申
    領系爭土地之住宅建造執照。是被上訴人辯稱須利用系爭土
    地興建住宅別墅房屋以為退休養老，其請求拆屋還地，係屬
    其所有權之正當行使，非以損害他人為主要目的云云，尚難
    採信。被上訴人雖又稱在他處已請得建造執照云云，惟依建
    築法第53條及54條規定，該項執照亦早已因逾建築期限與開
    工期限而失其效力，被上訴人竟謂其重測後之1019地號土地
    ，係為機關、住宅區用地，伊可將系爭1015地號規劃為其空
    地比出入使用云云；惟依都市計劃分割線劃分後，其為住宅
    區之面積約為24坪，受限於建蔽率，真正可建居住之一樓最
    大面積僅約13坪，此為不合理之居住空間。又依建築法規規
    定，住宅區建蔽率空地比面積，須在同一地號同為住宅區內
    之空地，兩者顯非在同一地號，1019地號之土地自屬無法使
    用1015地號之機關用地作為空地比面積。上訴人此部分所辯
    ，亦無可取。
  3.再按「權利之行使，不得以違反公共利益或以損害他人為主
    要目的」，「行使權利、履行義務，應依誠實信用方法」為
    民法第148條第1、2項所明定。又「查權利之行使是否以損
    害他人為主要目的，應就權利人因權利行使所能取得之利益
    ，與他人及國家社會因其權利行使所受之損失，比較衡量以
    定之。倘其權利之行使，自己所得利益極少而他人及國家社
    會所受之損失甚大者，非不得視為以損害他人為主要目的，
    此乃權利社會化之基本內涵所必然之解釋」(最高法院71年
    台上字第737號判例意旨參照)。經查上訴人所有之八堵料庫
    如果局部拆除時，對該庫(四層樓及二層樓結構)之安全、使
    用機能及修復耐震所需之工程費用等事項，業經本院函送臺
    北市建築師公會為鑑定，有該會100年2月16日100(十五)鑑
    字第0271號函及鑑定報告書可稽(見本院上更一字卷二第84
    頁及外放證物)，該鑑定報告書業已確認上訴人料庫為局部
    拆除後，使用機能及結構安全已生重大影響，非經耐震評估
    及補強計劃，則無法繼續使用，所造成之損害，可謂甚鉅。
    且該報告中就部分拆除料庫進行補強及修復所列之工程費用
    項目如：(1)監造費用(2)拆除清運費用(3)建物補強、建物
    修復、水電修復、雜項工程修復費用(4)施工中防災、防傾
    斜安全防護措施費用(5)料庫局部拆除時須建造臨時輕鋼架
    料棚囤積材料之設計監造及工程費用，共計需支出費用1,77
    1萬9,754元(510,740+1,081,380+4,656,875 +646,000+10,8
    24,759)。依此鑑定結果，該料庫如為局部拆除時，上訴人
    均須支付鉅額之拆除修復、補強費用1,771萬9,754元，衡之
    被上訴人拆屋後可收回之1015地號內甲、乙兩部分土地，合
    計面積為110.89平方公尺。該地之使用分區屬機關用地，10
    0年1月之公告地價每平方公尺為7,330元，故合計系爭附圖
    所示甲、乙部分所示之土地總值亦僅81萬2,824元(7,330×1
    10.89=812,824元)，如依起訴時之公告地價每平方公尺為1
    萬5,000元計算，系爭附圖所示甲、乙部分所示之土地總值
    亦僅166萬3,350元，有土地登記謄本可稽(見原審卷第8頁、
    本院卷二第104頁)。顯見被上訴人所得利益極少，而上訴人
    所受之損失則高達被上訴人所得利益之十餘倍，兩者相較甚
    為懸殊。揆之民法第148條1、2項規定，以及前揭最高法院
    71年台上字第737號判例所示意旨，被上訴人行使拆屋還地
    之權利，拒絕上訴人價購，顯有違誠信原則，核屬權利濫用
    。至被上訴人所提凱鉅工程顧問有限公司之八堵料庫局部拆
    除及結構補強後之安全影響評估報告，所估補強費用僅為50
    萬2,572元，既未詳述其評估依據，所評估資料亦僅有地籍
    圖及相關之平面圖說(見本院上更一字卷一第171頁至189頁)
    ，而臺北市建築師公會之鑑定報告書鑑定時間費時長達2 年
    8個月，且經多次會勘現場，行文調查使用之資料亦多達31
    件，並於鑑定報告書中詳述其鑑定依據、現場概況及會勘經
    過、鑑定標的物之結構用途及現況、鑑定標的物之分析，始
    作成結論與建議，另上訴人提出之聯春建築師事務所所作之
    該料庫拆除修復補強工程費用評估報告書，亦與臺北市建築
    師公會之鑑定報告書之鑑定內容相近，自應認臺北市建築師
    公會之鑑定報告書之鑑定意見為可採，被上訴人所提凱鉅工
    程顧問有限公司之八堵料庫局部拆除及結構補強後之安全影
    響評估報告，尚難採信。被上訴人主張臺北市建築師公會之
    鑑定報告書為偏頗，自無可採。
  4.綜上，被上訴人對於附圖甲部分之系爭建物行使拆屋還地之
    權利，拒絕上訴人價購，尚難認非以損害上訴人為主要目的
    ，核與民法第148條之權利濫用原則及誠信原則之規定牴觸
    。上訴人所辯伊無權占用係因情事變更所致，且被上訴人請
    求拆屋還地係屬權利濫用、違反誠信原則等語，自堪採信。
    是上訴人請求被上訴人拆除系爭建物即附圖甲部分，有違誠
    信原則，屬權利濫用，不應准許。惟附圖乙部分既屬空地，
    且屬被上訴人所有，上訴人亦無任何占有權源，被上訴人本
    於所有權依民法第767條前段對於無權占有之上訴人請求返
    還，自應准許。
(三)關於上訴人有無因占有系爭土地而不當得利部分：
  1.按無法律上之原因而受利益，致他人受損害，應返還其利益
    ，民法第179條定有明文；又無權占有他人房屋或土地，可
    能獲得相當於租金之利益，此為社會一般通常之觀念（最高
    法院61年臺上字第1695號判例意旨參照）。本件上訴人無權
    占有被上訴人所有系爭土地如附圖所示之甲、乙部分，已如
    上述；上訴人顯屬無法律上原因受有利益，致被上訴人受有
    損害，則被上訴人依上開規定，請求上訴人返還自90年5月1
    日起至拆屋還地之日止之利得，亦屬有據。
  2.次按城市地方房屋租金，以不超過土地及其建築物申報總價
    額年息百分之十為限；土地申報總價額，依法定地價，建築
    物價額，依該管市縣地政機關估定之價額，土地所有權人依
    土地法所申報之地價為法定地價，在平均地權條例實施區域
    ，法定地價係指土地所有人於地政機關舉辦規定地價或重新
    規定地價時之公告期間內申報之地價，未於該期間內申報者
    ，以公告地價之百分之八十為其申報地價，土地法第97條第
    1項、土地法施行法第25條、第148條及平均地權條例第16條
    分別定有明文。又土地法第97條第1項之所謂以年息百分之
    十為限，乃指租金之最高限額而言，並非必須照申報價額年
    息百分之十計算之，尚須斟酌基地之位置，工商繁榮程度、
    使用人利用基地之經濟價值、所受利益，彼等關係及社會感
    情等情事，以為決定（最高法院68年度台上字第371號判例
    參照）。查上訴人所有占用系爭土地之面積，為110.89平方
    公尺，已如上述。而依被上訴人提出之系爭土地登記謄本及
    地價謄本所載，系爭土地之申報地價分別為：自90年5月起
    至92年12月止每平方公尺為3,600元，自93年1月起迄至原審
    言詞辯論終結時每平方公尺為3,520元（見原審卷8頁、10頁
    、15頁）；爰斟酌系爭房屋及土地面臨基隆市○○路、對面
    有加油站、附近有廢料堆置場、交通因有公車出入而尚稱便
    利、附近無便利商店或其他商家、商業尚不繁榮、住戶亦不
    多等一切情狀後（見原審卷51頁、152頁之現場履勘筆錄）
    ，認被上訴人請求上訴人給付相當於法定租金之不當得利，
    以系爭土地申報地價之年息5%計算為適當。依此計算上訴人
    無權占有系爭土地如附圖所示甲、乙部分，自90年5月1日起
    至拆屋還地之日止，其每月可獲得相當於租金之利益如下：
    自90年5月1日起至92年12月止，共32個月，其每月相當於租
    金之利益為1,663元（其計算式為：3,600元×110.89×5%/1
    2＝1,663.35元，元以下四捨五入）；自93年1月1日起至拆
    屋還地之日止，其每月相當於租金之利益則為1,626元（其
    計算式為：3,520元×110.89×5%/12＝1,626.38元，元以下
    四捨五入）。則被上訴人所得請求上訴人返還之利得金額為
    ：自90年5月1日起至被上訴人提起本件訴訟之日即93年5月6
    日以前之同年4月30日止，所應返還之金額共為5萬9,720元{
    其計算式為：（1,663元×32月）＋（1,626元×4月）＝53,
    216元＋6,504元＝59,720元}；自93年5月1日起至原審言詞
    辯論終結之日即94年5月4日以前之同年4月30日止，所應返
    還之數額計為1萬9,512元（其計算式為：1,626元×12月＝
    19,512元）；上訴人自94年5月1日起至拆屋還地之日止，應
    按月給付被上訴人相當於租金之不當得利，則為如上述之1,
    626元(被上訴人請求之不當得利逾上開本息部分，經原審為
    其敗訴之判決，未據其聲明不服，已告確定)。
  3.雖上訴人另抗辯：本件有民法第227條之2情事變更原則之類
    推適用云云，按契約成立後，情事變更，非當時所得預料，
    而依其原有效果顯失公平者，當事人得聲請法院增、減其給
    付或變更其他原有之效果，前項規定，於非因契約所發生之
    債，準用之，民法第227之2條固定有明文。足見上開情事變
    更之規定，僅於債之關係及非因契約所發生之債，始有其適
    用。雖上訴人辯稱：物權變動亦有上開規定之類推適用云云
    ，惟查：所謂「類推適用」，必其性質相近而法無明文者，
    始有類推適用之餘地；本件上訴人所有系爭建物及其圍牆內
    之空地無權占用被上訴人所有系爭土地，雖係嗣後因辦理地
    籍重測位移所致，且非上訴人興建系爭建物時所得預料，惟
    既非兩造間物權法律行為成立以後所致，自無類推適用情事
    變更原則之可言。足見上訴人抗辯本件有情事變更原則之適
    用，法院應為增、減其給付或變更其他原有效果之判決云云
    ，亦無足取。
七、綜上所述，被上訴人依據民法第767條所有物返還請求權之
    法律關係，請求上訴人將系爭土地如附圖甲所示部分之系爭
    建物拆除，並將如附圖所示甲、乙部分土地之面積共計110.
    89 平方公尺返還被上訴人；併依不當得利之法律關係，請
    求上訴人給付自90年5月1日起至94年4月30止，相當於法定
    租金之不當得利，共計7萬9,232元（59,720元＋19,512元＝
    79 ,232元），及各自原判決附表所示之利息起算日起至清
    償日止，按年息百分之五計算之利息，暨自94年5月1日起至
    拆屋還地之日止，按月給付被上訴人1,626元，其中關於請
    求上訴人將系爭土地上如附圖甲所示部分之系爭建物拆除部
    分，有違誠信原則，係屬權利濫用，不應准許。其餘請求部
    分，於法並無不合，自屬應予准許。就被上訴人上開請求無
    理由部分，原審疏未詳查，遽為上訴人敗訴之判決，並就該
    部分為准、免假執行之宣告，尚有違誤，上訴意旨就此部分
    指摘原判決該部分不當，求予廢棄改判，為有理由，自應由
    本院將原判決該部分予以廢棄，改判如主文第2項所示。至
    於被上訴人上開請求有理由部分，原審為上訴人敗訴之判決
    ，並就該部分為准、免假執行之宣告，核無違誤。上訴論旨
    指摘原判決此部分不當，求予廢棄改判，為無理由，應予駁
    回。
八、兩造其餘之攻擊或防禦方法及未經援用之證據，經本院斟酌
    後，認為均不足以影響本判決之結果，自無逐一詳予論駁之
    必要，併此敘明。
九、據上論結，本件上訴為一部有理由、一部無理由，依民事訴
    訟法第450條、第449條第1項、第79條，判決如主文。
中    華    民    國    100    年    4    月    20    日
                  民事第十九庭
                      審判長法  官  魏麗娟
                            法  官  吳麗惠
                            法  官  李媛媛
正本係照原本作成。
兩造均不得上訴。
中    華    民    國   100    年    4     月    21    日
                            書記官  顧倪淑貞